臺灣板橋地方法院刑事判決　　　　　　　95年度訴字第3797號
公　訴　人　臺灣板橋地方法院檢察署檢察官
被　　　告　甲○○
選任辯護人　張家聲律師
上列被告因槍砲彈藥刀械管制條例案件，經檢察官提起公訴（94
年核退偵字第705號），本院判決如下：
    主  文
甲○○未經許可，製造可發射子彈具有殺傷力之改造槍枝，處有
期徒刑伍年貳月，併科罰金新臺幣貳萬元，罰金如易服勞役，以
新臺幣壹仟元折算壹日，扣案具殺傷力之改造玩具手槍壹枝（槍
枝管制編號：0000000000號，含彈匣壹個）、土造金屬槍管參支
、火藥參瓶、老虎鉗壹座、固定鉗壹個、鐵鎚壹支、銼刀參支、
擦槍工具參支及不具殺傷力之子彈拾壹顆，均沒收之。
    事  實
一、甲○○明知可發射子彈具有殺傷力之槍枝及子彈，均為槍砲
    彈藥刀械管制條例所規定之管制物品，非經中央主管機關許
    可，不得擅自製造、持有，竟於民國（下同）95年4 月間某
    日起至同年5 月間某日止，先陸續自網路上購得仿FN廠1910
    型半自動手槍製造之玩具槍一枝（含彈匣1 個）、玩具金屬
    子彈彈殼50顆、屬子彈主要組成零件之火藥3 瓶、屬槍枝主
    要組成零件之土造金屬槍管3 支後，隨即基於製造可發射子
    彈具有殺傷力槍枝及具殺傷力子彈之犯意，在其位於臺北縣
    新莊市○○路3 號住處內，以其所有之老虎鉗、固定鉗、鐵
    鎚、銼刀、擦槍工具等工具，以換裝土造金屬槍管及將火藥
    填入其中16顆玩具金屬子彈彈殼內之方法，製造上開槍枝成
    為具有殺傷力改造手槍1 枝（槍枝管制編號0000000000號，
    含彈匣1 個），16顆子彈部分，因發射動能不足，未達具殺
    傷力之程度而未遂。嗣經警於95年7 月25日下午4 時許，持
    搜索票在甲○○上開住處內查獲，並扣得上開仿FN廠1910型
    半自動手槍製造之玩具槍，換裝土造金屬槍管而成，機械性
    能良好，可擊發適用之子彈，具殺傷力之改造手槍1 枝（槍
    枝管制編號：0000000000號，含彈匣1 個）、經填裝火藥但
    不具殺傷力之子彈16顆（其中5 顆已於鑑驗時試射擊發）、
    土造金屬槍管3 支、火藥3 瓶、玩具金屬子彈彈殼34顆及甲
    ○○所有供其製造槍枝、子彈使用之老虎鉗1 座、固定鉗1
    個、鐵鎚1 支、銼刀3 支、擦槍工具3 支，另扣得與其製造
    槍枝、子彈無關之磨刻機1 台、彈簧1 包。
二、案經臺北市政府警察局刑事警察大隊移送臺灣板橋地方法院
    檢察署檢察官偵查起訴。
    理  由
一、認定事實之證據及理由：
（一）上開事實，業據被告甲○○於警詢、偵查及本院審中坦承
      不諱，並有具殺傷力之改造手槍1 枝（槍枝管制編號：00
      00000000號，含彈匣一個）、經填裝火藥但不具殺傷力之
      子彈16顆（其中5 顆已於鑑驗時試射擊發）、土造金屬槍
      管3 支、火藥3 瓶、玩具金屬子彈彈殼34顆及被告所有供
      其製造槍枝、子彈使用之老虎鉗1 座、固定鉗1 個、鐵鎚
      1 支、銼刀3 支、擦槍工具3 支扣案足資佐證。又上開槍
      枝、子彈、槍管、火藥及彈殼，經送內政部警政署刑事警
      察局鑑驗結果，認為：(一)送鑑手槍（含彈匣）1 枝（槍枝
      管制編號0000000000號），認係由仿FN廠1910型半自動手
      槍製造之槍枝，換裝土造金屬槍管而成之改造手槍，機械
      性能良好，可擊發適用子彈，認具殺傷力。(二)送鑑子彈16
      顆，認係以玩具金屬彈殼加裝直徑約8.7mm 之鋼珠（或土
      造金屬彈頭）而成之改造子彈，採樣5 顆試射，可擊發，
      惟其發射動能不足，認不具殺傷力。(三)火藥：編號1 部分
      ，經檢視為含磚紅色粉末及黑色顆粒狀物質，含有煙火類
      火藥及雙基發射火藥。編號2 部分，經檢視為黃、黑色粉
      末，含有雙基發射火藥。編號3 部分，經檢視為黃、黑色
      粉末，含有雙基發射火藥。(四)槍管3 支，認係土造金屬槍
      管，為86年11月24日台（86）內警字第8670683 號公告之
      槍砲彈藥主要組成零件。(五)彈殼34顆，均係玩具金屬彈殼
      等語。有內政部警政署刑事警察局95年10月20日、95年10
      月11日刑鑑字第0950112310、0000000000號槍彈鑑定書各
      一件、內政部95年10月16日內授警字第0950871476號函一
      件附卷可稽。足認被告自白與事實相符，可予採信。
（二）按刑法第62條所謂自首，係指犯人在其犯罪未發覺前，向
      該管公務員承認犯罪，而接受裁判而言。所謂發覺，非以
      有偵查犯罪職權之機關或人員確知其犯罪無誤為必要，而
      對於其發生嫌疑時，即得謂已發覺（最高法院94年度台上
      字第431 號判決意旨參照）。如案已發覺，則被告縱有陳
      述自己犯罪之事實，亦祗可謂為自白，不能認為自首（最
      高法院86年度台上字第6617號判決意旨參照）。查，本件
      被告係因涉嫌製造槍枝、子彈，經警於95年7 月25日向本
      院申請搜索票，並於同日下午4 時許，由警持搜索票在其
      上開住處內查獲之事實，有本院95年度聲搜字第2602號搜
      索票一件在卷可稽，並經調閱本院95年度聲搜字第2602號
      案卷查明屬實。又依據上開搜索票上記載，搜索案由為槍
      砲彈藥刀械管制條例案件，受搜索人為被告本人，應扣押
      物為違反槍砲彈藥刀械管制條例案件應扣押之物，顯見被
      告為警查獲前，員警已然知悉被告有違反槍砲彈藥刀械管
      制條例案件之製造槍枝、子彈之犯罪嫌疑，始依法聲請搜
      索票對被告實施搜索，是員警已發覺被告犯罪，縱被告於
      員警實施搜索時自承有上開犯罪事實，配合員警起獲相關
      扣案物之情事，亦僅得認係自白而非自首。辯護人為被告
      辯護稱：被告係同意員警搜索住處三樓頂樓加蓋之部分，
      員警因而起獲扣案物品，因認被告符合自首要件云云，尚
      有誤會，附此敘明。
（三）從而，本件事證明確，被告犯行洵堪認定，應依法論科。
二、論罪科刑部分：
（一）按被告行為後，刑法於94年2 月2 日修正公布，並於95年
      7 月1 日施行。按行為後法律有變更者，適用行為時之法
      律，但行為後之法律有利於行為人者，適用最有利於行為
      人之法律，現行刑法第2 條第1 項訂有明文。此條規定乃
      與刑法第1 條罪刑法定主義契合，而貫徹法律禁止溯及既
      往原則，係規範行為後法律變更所生新舊法律比較適用之
      準據法，是刑法第2 條本身雖經修正，但刑法第2 條既屬
      適用法律之準據法，本身尚無比較新舊法之問題，應一律
      適用裁判時之現行刑法第2 條規定以決定適用之刑罰法律
      ，合先敘明。又槍砲彈藥刀械管制條例第8 條第1 項未經
      許可製造槍枝罪，法定罰金刑應併科新臺幣一千萬元以下
      罰金，同條例第12條第1 項未經許可製造子彈罪，法定罰
      金刑應併科新臺幣五百萬元以下罰金，而據修正後刑法第
      33條第5 款修正為：「主刑之種類如下：五、罰金：新臺
      幣一千元以上，以百元計算之」等規定，是依修正後之法
      律，則上開二罪所應併科之罰金刑最低額則均提高為新臺
      幣一千元，是比較修正前、後之刑罰法律，自以被告行為
      時關於科處罰金刑之法律較有利於被告。
（二）按所謂製造包括創製、改造、組合、混合、化合等行為在
      內，已損壞之零件加以修理亦屬製造，改造行為亦屬製造
      行為之一種（最高法院86年度台上字第7558號、92年度台
      上字第924 號判決意旨參照）。是核被告所為，係犯槍砲
      彈藥刀械管制條例第8 條第1 項之未經許可製造可發射子
      彈具有殺傷力之改造手槍罪、第12條第1 項、第5 項未經
      許可製造子彈未遂罪。被告製造前後持有槍枝、子彈主要
      組成零件及製造後持有具殺傷力之改造槍枝之低度行為，
      應為其製造槍枝、子彈之高度行為所吸收，均不另論罪。
      被告同時製造槍枝及子彈，為一行為觸犯數罪名之想像競
      合犯，應從一重之未經許可製造可發射子彈具有殺傷力之
      改造手槍罪處斷。又按刑法第59條之酌量減輕其刑，必須
      犯罪另有其特殊之原因與環境等等，在客觀上足以引起一
      般同情，認為即予宣告法定最低刑期，猶嫌過重者，始有
      其適用；至於犯罪之動機、犯罪之手段或犯罪後之態度等
      情狀，僅可為法定刑內從輕科刑之標準，不得據為酌量減
      輕之理由（最高法院69年度台上字第328 號、第3071號、
      70 年 度台上字第2511號、77年度台上字第4382號、80年
      度台上字第4777號、84年度台上字第2164號、91年度台上
      字第733 號判決亦同此意旨），查具有殺傷力之槍枝、子
      彈對社會風氣及治安危害重大，為政府嚴加查緝之違禁物
      品，被告未經許可，自行改造槍枝，使具有殺傷力，並試
      圖製造供槍枝使用之子彈未遂，經查無任何客觀環境迫其
      不得不為上開犯行，且其改造槍枝之行為，足使該槍枝具
      有高度之危險性及達成社會危害之便利性，被告雖供稱其
      無持以犯罪之動機，惟若流入非法之徒持有，只要在適當
      距離內輕扣扳機，極易造成他人生命及身體之重大傷亡，
      犯罪所生之危害難謂輕微，是其犯行尚未有何特殊之原因
      或環境客觀上足以引起一般人同情，尚無從依法酌減其刑
      ，是辯護人為被告辯護稱：請求依刑法第59條規定酌減被
      告之刑云云，尚嫌無據。爰審酌被告前無犯罪紀錄（見卷
      附之臺灣高等法院被告前案紀錄表），素行尚稱良好，及
      其犯罪之動機、目的、手段，其改造之槍枝數量雖僅一枝
      ，但對社會治安所可能產生之危害非輕，兼衡被告係高中
      肄業之智識程度（見警詢筆錄），平日經營機車行，有正
      當職業之生活狀況（見卷附營利事業登記證、營業稅核定
      稅額繳款書），犯罪後坦承犯行，態度良好等一切情狀，
      量處如主文所示之刑，依刑法第四十二條第三項規定，就
      罰金刑部分諭知易服勞役之折算標準（被告行為後，刑法
      於94年1 月7 日修正公布，並於95年7 月1 日施行，其中
      刑法第42條易服勞役之折算標準，因係刑之執刑問題，核
      與上開刑法第33條第5 款罰金之提高，兩者分屬不同層次
      之議題，自無綜合全部罪刑之結果一體為比較適用之必要
      。而修正前刑法第42條第2 項前段規定：「易服勞役以一
      元以上三元以下折算一日」，又依據修正前罰金罰鍰提高
      標準條例第2 條前段規定，就其原定數額提高為一百倍折
      算一日，則本件被告行為時之易服勞役折算標準，應以銀
      元三百元折算一日，即新臺幣九百元折算一日；惟被告行
      為後修正公布施行之刑法第42條第3 項前段規定：「易服
      勞役以新臺幣一千元、二千元或三千元折算一日。」經比
      較上述修正前後之易服勞役折算標準，則應以修正後之規
      定較有利於被告）。
三、沒收部分：
（一）扣案之仿FN廠1910型半自動手槍製造之玩具槍，換裝土造
      金屬槍管而成，具殺傷力之改造手槍1 枝（槍枝管制編號
      ：0000000000號，含彈匣1 個）、土造金屬槍管3 支、火
      藥3 瓶，分別為具殺傷力之槍枝及槍、彈之主要組成零件
      ，均屬違禁物，應依刑法第38條第1 項第1 款規定宣告沒
      收之。
（二）扣案之老虎鉗1 座、固定鉗1 個、鐵鎚1 支、銼刀3 支、
      擦槍工具3 支，為被告所有供其犯罪所用之物；經填裝火
      藥但不具殺傷力之子彈11顆（原扣案16顆，其中5 顆已於
      鑑驗時試射擊發），則為被告所有，因其犯罪所生之物，
      業據被告於本院審理中供述明確，爰依刑法第38條第1 項
      第2 、3 款規定，分別宣告沒收之。
（三）另扣案之玩具金屬子彈彈殼34顆及磨刻機1 台、彈簧1 包
      ，均非違禁物，且雖為被告所有，但被告否認與本件犯行
      有關，亦無證據證明係供被告犯本罪所用或預備或因犯本
      罪所得、所生之物，故不予宣告沒收之。
據上論斷，應依刑事訴訟法第299 條第1 項前段，槍砲彈藥刀械
管制條例第8 條第1 項、第12條第1 項、第5 項，刑法第2 條第
1 項、第11條前段、第55條、第42條第3 項、第38條第1 項第1
、2 、3 款，判決如主文。
本案經檢察官黃仙宜到庭執行職務。
中　　華　　民　　國　　96　　年　　2 　　月　　15　　日
                  刑事第十六庭    審判長法　官  白光華
                                        法  官  曾淑娟
                                        法  官  楊志雄
上列正本證明與原本無異。
如不服本判決應於送達後10日內向本院提出上訴狀。
                                        書記官  陳靜怡
中　　華　　民　　國　　96　　年　　2 　　月　　15　　日
附錄本案論罪科刑法條全文：
槍砲彈藥刀械管制條例第八條
未經許可，製造、販賣或運輸鋼筆槍、瓦斯槍、麻醉槍、獵槍、
空氣槍或第4 條第1 項第1 款所定其他可發射金屬或子彈具有殺
傷力之各式槍砲者，處無期徒刑或5 年以上有期徒刑，併科新臺
幣1 千萬元以下罰金。
未經許可，轉讓、出租或出借前項所列槍枝者，處5 年以上有期
徒刑，併科新臺幣1 千萬元以下罰金。
意圖供自己或他人犯罪之用，而犯前二項之罪者，處無期徒刑或
7年以上有期徒刑，併科新臺幣1 千萬元以下罰金。
未經許可，持有、寄藏或意圖販賣而陳列第 1 項所列槍枝者，
處 3 年以上10 年以下有期徒刑，併科新臺幣 700 萬元以下罰
金。
第 1 項至第 3 項之未遂犯罰之。
槍砲彈藥刀械管制條例第十一條
未經許可，製造、販賣或運輸子彈者，處1 年以上7 年以下有期
徒刑，併科新台幣500 萬元以下罰金。
未經許可，轉讓、出租或出借子彈者，處6 月以上5 年以下有期
徒刑，併科新台幣300 萬元以下罰金。
意圖供自己或他人犯罪之用，而犯前二項之罪者，處3 年以上10
年以下有期徒刑，併科新台幣700 萬元以下罰金。
未經許可，持有、寄藏或意圖販賣而陳列子彈者，處5 年以下有
期徒刑，併科新台幣300 萬元以下罰金。
第 1 項至第 3 項之未遂犯罰之。
